【裁判字號】    99,交抗,1020
【裁判日期】    990407
【裁判案由】    違反道路交通管理處罰條例
【裁判全文】
臺灣高等法院刑事裁定                99年度交抗字第1020號
抗  告  人
即受處分人   甲○○
上列抗告人因違反道路交通管理處罰條例案件，不服臺灣臺北地
方法院，中華民國99年3月10日所為裁定（99年度交聲字第347號
），提起抗告，本院裁定如下：
    主  文
抗告駁回。
    理  由
一、按受處分人，不服第8條主管機關所為之處罰，得於接到裁
    決書之翌日起20日內，向管轄地方法院聲明異議；交通法庭
    認聲明異議不合法律上之程式或其異議權已經喪失者，應以
    裁定駁回之，道路交通管理處罰條例第87條第1項、道路交
    通案件處理辦法第18條前段分別定有明文。故受處分人自應
    於上開規定之期間內向法院聲明異議，倘受處分人逾期異議
    ，即於法不合，法院自應裁定駁回。次按違反道路交通管理
    事件統一裁罰標準及處理細則第5條規定，處理違反道路交
    通管理事件，有關文書之送達程序，依行政程序法之規定；
    而行政程序法第74條第1項僅規定寄存送達之方式，並無就
    行政文書寄存送達之生效時間另為規定，而駕駛人因交通違
    規事件，經監理站依道路交通管理處罰條例裁處罰鍰之裁決
    書，其性質係屬於處理違反「道路交通管理」事件之行政文
    書，尚未達法院依道路交通案件處理辦法第2條第1款所稱之
    「聲明異議之案件」之交通案件之程度，自不適用道路交通
    管理處罰條例第89條前段所指之法院受理「交通事件」準用
    刑事訴訟法之規定，從而有關裁決書送達之程序，自應依違
    反道路交通管理事件統一裁罰標準及處理細則第5條之規定
    ，即適用行政程序法有關文書送達之規定。再按，送達於應
    受送達人之住居所、事務所或營業所為之；於送達處所不獲
    會晤應受送達人時，得將文書付與有辨別事理能力之同居人
    、受僱人或應送達處所之接收郵件人員；送達不能依前2 條
    規定為之者，得將文書寄存送達地之地方自治或警察機關，
    並做送達通知書2份，一份黏貼於應受送達人住居所、事務
    所、營業所或其就業處所門首，另一份交由鄰居轉交或置於
    該送達處所信箱或其他適當位置以為送達；前項情形，由郵
    政機關為送達者，得將文書寄存於送達地之郵政機關，行政
    程序法第72條第1項前段、第73條第1項、第74條第1項、第2
    項分別定有明文，故依行政程序法第74條第1項規定所為之
    寄存送達，並未準用民事訴訟法第138條第2項規定，自應於
    寄存送達當日即生送達效力（參本院97年法律座談會刑事類
    提案第42號研討結果彙編意見、最高行政法院95年度裁字第
    02663 號裁定意旨可資參照）。末按依道路交通管理處罰條
    例第87 條規定向管轄法院聲明異議之期間，自裁決送達之
    翌日起算，並得依法扣除在途期間及聲請回復原狀，道路交
    通案件處理辦法第12條亦定有明文，而此在途期間之計算，
    依「法院訴訟當事人在途期間標準」定之。
四、經查：抗告人即受處分人甲○○之住所設於臺北市○○區○
    ○里○○鄰○○街34號3樓，此有法務部戶役政連結作業系統1
    件附卷可考（原審卷第18頁）；而本件臺北市交通事件裁決
    所北市裁申字第裁22 -1AD928948號裁決書，交由郵政機關
    向受處分人甲○○住處送達，因未獲會晤本人且無受領文書
    之同居人、受雇人或應受送達處所接收郵件人員，而在99年
    1月15日寄存於郵政機關，並作送達通知書二份，一份黏貼
    於應受送達人門首，一份置於該受送達處所信箱或其他適當
    位置，以為送達等情，有原處分機關送達證書及原審法院99
    年3月9日公務電話紀錄可稽在卷可參，堪認本案裁決書業已
    符合行政程序法第74條規定為寄存送達，並自寄存之日起發
    生送達之效力，且不因受處分人實際有無領取或實際領取日
    期與寄存日期不同而受影響。本件受處分人如對原處分機關
    之前開裁決不服欲提起異議，依照上述說明，其20日之合法
    提出異議期間應自99年1月16日（即裁決書送達生效日之翌
    日）起算至同年2月4日止，而99年2月4日為星期4，並非例
    假日，且受處分人之住所在臺北市中正區，與原處分機關之
    間並無在途期間之扣除問題，從而受處分人至遲應於99年2
    月4日向原處分機關提出聲明異議，惟受處分人遲至99年2月
    12日、22日始先後向原處分機關聲明異議，此有蓋有原處分
    機關收狀日期之受處分人交通事件聲明異議狀（原審卷第3
    頁）及收狀收據（本院卷）附卷可參，則受處分人之聲明異
    議顯然不合法律上程式，且無從補正。本件抗告意旨雖以並
    未逾聲明異議期限等詞置辯，然抗告人異議程序既已於法不
    合，則所執其他理由而為爭執，本院即無從予以審究。綜上
    ，原裁定認抗告人逾越法定異議不變期間，駁回抗告人之異
    議，業已詳敘其認定之理由，雖原裁定關於抗告人聲明異議
    提出之時間漏未審酌原處分機關於99年2月12日所出具之聲
    明異議收據，致誤認抗告人遲至同年月22日始提出聲明異議
    狀，然既經本院查明在卷，亦未影響抗告人權益，附此敘明
    。是本件抗告為無理由，應予駁回。
據上論斷，應依道路交通案件處理辦法第26條、刑事訴訟法第41
2條，裁定如主文。
中    華    民    國    99    年    4     月    7     日
                  刑事第八庭審判長法  官  張傳栗
                                  法  官  蔡光治
                                  法  官  劉嶽承
以上正本證明與原本無異。
不得再抗告。
                                  書記官  何仁崴
中    華    民    國    99    年    4     月    7     日

司法院資訊處製作；財團法人民間司法改革基金會備份。
